【裁判字號】    99,交訴,12
【裁判日期】    990326
【裁判案由】    過失致死
【裁判全文】
臺灣雲林地方法院刑事判決              99年度交訴字第12號
公  訴  人  臺灣雲林地方法院檢察署檢察官
被      告  甲○○
上列被告因過失致死案件，經檢察官提起公訴（99年度偵字第10
38號），被告於準備程序進行中，就被訴事實為有罪之陳述，本
院改行簡式審判程序審理，判決如下：
    主  文
甲○○犯業務過失致人於死罪，處有期徒刑拾月，緩刑貳年。
    事  實
一、甲○○為受僱於嘉義客運股份有限公司之營業大客車司機，
    為從事駕駛業務之人，於民國98年12月13日下午2 時8 分許
    ，駕駛車牌號碼060 -FJ 號營業用大客車，沿雲林縣北港鎮
    ○○路由南往北方向行駛，途經民樂路與劉厝里路口有閃光
    號誌之交岔路口時，其本應注意車前狀況，隨時採取必要之
    安全措施，且應注意汽車行經有閃光黃燈交岔路口，應減速
    慢行小心通過，而按當時天候晴、日間光線充足、路面乾燥
    無缺陷、無障礙物、視距良好、閃光號誌正常，並無不能注
    意之情事，竟疏未注意，未減速慢行，反以超過速限60公里
    之速度貿然通過上開交岔路口，適有柯陳玉蘭騎乘車牌號碼
    J66 -175號重型機車，沿劉厝里由東向西方向行駛欲左轉時
    ，亦顯未注意車前狀況，及注意機車行經閃光紅燈交岔路口
    ，應暫停讓幹線道之車輛先行，即冒然行駛進入交岔路口內
    ，待甲○○、柯陳玉蘭雙方發覺時，皆已不及避煞，致甲○
    ○所駕駛之前開大客車左前保險桿及車頭前側撞擊有主疏失
    未依規定讓幹道車先行之柯陳玉蘭所騎乘之機車車身左側，
    而使柯陳玉蘭受有頭部外傷、顱內出血之傷害，經送醫急救
    ，延至同日晚上8 時許，因上揭傷害之原因而不治死亡。甲
    ○○肇事後，於處理員警到場處理時承認為肇事人而向警方
    自首並接受裁判。
二、案經柯陳玉蘭之子乙○○訴由雲林縣警察局北港分局報告臺
    灣雲林地方法院檢察署檢察官偵查起訴。
    理  由
一、訊據被告甲○○對於在前揭時地駕車肇事之事實坦承不諱，
    核與被害人之子即告訴人乙○○於警詢中指述之情節相符，
    並有雲林縣警察局北港分局道路交通事故調查報告表、道路
    交通事故現場圖、雲林縣警察局指揮中心受理110 報案紀錄
    單、道路交通事故肇事人自首情形紀錄表、現場照片31張、
    行車紀錄紙、中國醫藥大學北港附設醫院診斷證明書及車籍
    查詢基本資料表等附卷可稽，而被害人柯陳玉蘭係因本件車
    禍致因此受有頭部外傷、顱內出血之傷害，經送醫急救，延
    至同日晚上8 時許，因上揭傷害之原因而不治死亡，亦經臺
    灣雲林地方法院檢察署檢察官督同檢驗員相驗屬實，並製有
    相驗筆錄、相驗屍體證明書、驗斷書及相驗照片6 張等在卷
    可憑，足認被告之自白與事實相符。而按行車速度，依速限
    標誌或標線之規定；又汽車行駛至交岔路口，其行進應遵守
    燈光號誌，道路交通安全規則第93條第1 項、第102 條第1
    項第1 款分別定有明文。經查：本件依卷附道路交通事故調
    查報告表所載，本件肇事地點為設有閃光號誌之交岔路口，
    被告之行向為閃光黃燈，屬幹線道，柯陳玉蘭之行向為閃光
    紅燈，屬支線道，依當時天候晴、日間自然光線、視距良好
    ，路面乾燥無缺陷、無障礙物，並無不能注意之情形，被告
    車輛行駛於上開路口時，自應減速接近，注意安全小心通過
    ，卻疏未減速，反以超過速限60公里之速度通行，致發生本
    件車禍，其有過失甚明，被告因上揭業務上之過失而肇事，
    致被害人死亡，其業務過失行為與被害人死亡間，顯然具有
    相當因果關係，另本件經臺灣雲林地方法院檢察署檢察官送
    臺灣省嘉雲區車輛行車事故鑑定委員會鑑定，雖認定柯陳玉
    蘭駕駛普通重機車，行經閃光紅燈號誌交叉路口，支線道（
    左轉彎）車未暫停，讓幹線道（直行）車先行，為肇事主因
    ，惟亦同樣認定被告駕駛營業用大客車，行經閃光黃燈號誌
    交岔路口，不但未減速接近，注意安全，小心通過，反而超
    速行駛，為肇事次因，此有該委員會99年2 月9 日嘉雲鑑98
    0914字第0995800582號函附之鑑定意見書在卷可佐。綜上，
    本案事證明確，被告犯行，足堪認定，應依法論科。
二、核被告所為，係犯刑法第276 條第2 項之業務過失致死罪。
    又被告於犯罪未經發覺前，向前往事故現場處理之員警承認
    為肇事人，自首而接受裁判，有自首情形紀錄表1 紙可稽，
    核符刑法第62條前段規定之自首要件，依該條規定減輕其刑
    。爰審酌被告為職業公車駕駛，駕駛公車行經閃光黃燈號誌
    交岔路口，不但未減速接近，注意安全，小心通過，反而超
    速行駛，致被害人柯陳玉蘭因車禍傷重不治死亡，造成之損
    害重大，惟本件被害人駕駛普通重機車，行經閃光紅燈號誌
    交叉路口，支線道（左轉彎）車未暫停，讓幹線道（直行）
    車先行，為肇事主因，是被害人於本件車禍之發生，顯然與
    有重大過失，被告於本件車禍發生後，已與被害人家屬達成
    和解，並同意賠償給付新臺幣（下同）305 萬元，除已給付
    150 萬元外，另155 萬元應於99年4 月9 日前給付（詳本院
    卷附被告庭提之和解書影本及本院之電話紀錄單），及被告
    犯後坦承一切，態度良好，又其無前科，素行尚可，高中肄
    業之智識程度等一切情狀，量處如主文所示之刑。末查，被
    告未曾因故意犯罪受有期徒刑以上刑之宣告，有臺灣高等法
    院被告前案紀錄表在卷可稽，被告於犯後坦承一切，本院信
    其經此教訓，當知警惕而無再犯之虞，因認對其所宣告之刑
    ，以暫不執行為適當，依刑法第74條第1 項第1 款規定，併
    予宣告緩刑2 年，以啟自新。
據上論斷，依刑事訴訟法第273 條之1 第1 項、第299 條第1 項
，刑法第276 條第2 項、第74條第1 項第1 款、第62條前段，刑
法施行法第1 條之1 ，判決如主文。
本案經檢察官陳詠薇到庭執行職務。
中    華    民    國    99    年    3     月    26    日
                  刑事第三庭  法  官  張文俊
以上正本證明與原本無異。
如不服本判決，應於收受送達後10日內，向本院提出上訴書狀，
並應敘述具體理由；其未敘述具體上訴理由者，應於上訴期間屆
滿後20日內，向本院補提理由書（均應按他造當事人之人數附繕
本），「切勿逕送上級法院」。告訴人或被害人如對於本判決不
服者，應具備理由請求檢察官上訴，其上訴期間之計算係以檢察
官收受判決正本之日期為準。
                              書記官  金雅芳
中    華    民    國    99    年    3     月    26    日
附錄本案論罪科刑法條全文：
中華民國刑法第276條
（過失致死罪）
因過失致人於死者，處2 年以下有期徒刑、拘役或2 千元以下罰
金。
從事業務之人，因業務上之過失犯前項之罪者，處5 年以下有期
徒刑或拘役，得併科3 千元以下罰金。

司法院資訊處製作；財團法人民間司法改革基金會備份。
